臺灣臺北地方法院刑事判決　　　　　　　　　　　　　九十三年度交訴字第四四號
　　公　訴　人　臺灣臺北地方法院檢察署檢察官
　　被　　　告　甲○○
右列被告因公共危險案件，經檢察官聲請以簡易判決處刑（九十三年度偵字第四六八
七號），經本院改依通常程序審理，茲判決如左：
    主    文
甲○○駕駛動力交通工具肇事，致人受傷而逃逸，處有期徒刑陸月，如易科罰金，以
佰元折算壹日。
    事    實
一、甲○○於民國九十二年六月九日下午五時許，騎乘車牌號碼ＢＬＱ－二六九號重
    型機車沿臺北市○○○路第二車道由北往南方向行駛，行經臺北市○○○路○段
    七０號前時，應注意變換車道時，應讓直行車先行，並注意安全距離，竟疏未注
    意及此，貿然自第二車道穿越車陣竄出變換車道至外側車道，適有乙○○所騎乘
    同向行駛在外側車道上車牌號碼ＣＦＳ－七一八號之重型機車駛至，致乙○○一
    時煞避不及，其所騎乘之上開重型機車車頭撞及甲○○所騎乘之上開重型機車右
    後側車尾處，人車倒地，因而受有胸部及腹部挫傷、左手肘及前臂擦傷等傷害（
    過失傷害部分未據告訴）。詎甲○○在停車察看後，明知乙○○業因其騎車肇事
    人車倒地受傷不起，亟需救護，竟因遭乙○○責怪，而萌生逃逸犯意，在未對乙
    ○○施予任何救助措施之狀況下，逕行騎乘上開重型機車逃離現場。嗣經警依乙
    ○○所提供，由肇事現場旁之商家記下甲○○所騎乘之上開重型機車車牌號碼，
    循線查獲甲○○到案。
二、案經臺北市政府警察局中山分局報請臺灣臺北地方法院檢察署檢察官偵查起訴。
    理    由
一、訊據被告甲○○固坦承有於上開時、地與證人乙○○發生交通事故，致證人乙○
    ○人車倒地受傷之事實，然矢口否認涉有上開犯行，辯稱：係其遭證人乙○○騎
    車自後撞擊，其在事故發生後，並有下車上前探詢證人乙○○傷勢如何，詢問有
    無呼叫救護車之必要，惟均遭證人乙○○嚴詞拒絕，嗣係因其急欲趕往學校上課
    ，始在證人乙○○責罵要其離開之狀況下，騎車離開現場云云。然查：本件交通
    事故之發生係因被告於上開時、地騎乘上開重型機車沿臺北市○○○路第二車道
    由北往南方向行駛，行經臺北市○○○路○段七０號前變換車道時，貿然自第二
    車道穿越車陣竄出變換車道至外側車道行駛，致由證人乙○○所騎乘，同向行駛
    在外側車道之上開重型機車一時煞避不及，車頭撞及被告所騎乘之上開重型機車
    右後側車尾處，使證人乙○○因此人車倒地，受有胸部及腹部挫傷、左手肘及前
    臂擦傷等傷害之事實（過失傷害部分未據告訴），業據證人乙○○於警詢及本院
    審理時證述在卷（偵查卷第一六頁；本院卷第四七頁），並有財團法人基督復臨
    安息日會臺安醫院診斷證明書一份附卷可稽（偵查卷二一頁），且經被告於本院
    審理時坦承本件交通事故發生時，其係自第二車道變換車道至外側車道行駛，該
    時確未注意後方外側車道有無來車等語不諱（本院卷第四九頁），此外，復有臺
    北市○○○○○道路交通事故現場圖、交通事故調查報告表（一）、（二）各一
    份、現場照片及證人乙○○所騎乘之上開重型機車照片共四張在卷足憑，堪認本
    件交通事故之發生，係因被告騎車行經上開路段變換車道時，疏未注意讓證人乙
    ○○所騎乘直行之上開重型機車先行，且未注意安全距離所致，被告確有於上開
    時、地騎車肇事致證人乙○○受有上開傷害之事實，已堪認定。況刑法第一百八
    十五條之四之肇事逃逸罪之成立僅以行為人有駕駛動力交通工具肇事，致人死傷
    而逃逸之事實為已足，至行為人對肇事有否過失，則非所問（此有最高法院九十
    二年度台上字第六五四一號判決意旨可資參照），是被告辯稱係其遭證人乙○○
    騎車撞擊，對本件交通事故之發生並無過失云云，非僅係卸責之詞，不足採信，
    且與肇事逃逸罪之成立無關。
二、按刑法第一百八十五條之四之肇事逃逸罪之立法意旨，係在處罰肇事後逃逸之駕
    駛人，俾以維護交通安全，加強救護，減少被害人之死傷，促使駕駛人於肇事後
    對被害人即時救護，以減少死傷，此觀諸增設該條規定之立法理由甚明。次查：
    被告在上開時、地騎車肇事致證人乙○○受有上開傷害後，確曾停妥機車下車察
    看，未立即駕車逃離現場一節，固據被告於本院審理時供述在卷，並經證人乙○
    ○於本院審理時證稱被告在肇事後確有下車觀望等語屬實（本院卷第四七頁背面
    、第四八頁），然被告在停妥車輛下車後，僅有趨前靠近證人乙○○倒地不起處
    ，在旁觀望，既未上前探詢證人乙○○傷勢，試圖予以扶助，又無報警或呼叫救
    護車到場之舉，即在救護車及員警到場前，逕行騎車逃離現場等情，亦經證人乙
    ○○於本院審理時證稱：「‧‧‧我被撞之後就倒下去，很久都起不來，我也沒
    也辦法叫救護車，是別人幫我叫的，我也沒有辦法報警處理‧‧‧他（意指被告
    ）也沒有過來看我的傷勢，我聽得到他講話，他距離我多遠我不清楚，他也沒有
    問我要不要叫救護車或是請警察過來，是那邊的商家把我扶到人行道上，把我車
    子移到人行道，才叫救護車過來。」、「（車禍發生後他有無停車過來查看？）
    他沒有過來看我狀況，也沒有過來問我，我只是有聽到他跟他的朋友在通電話。
    」、「（後來他怎麼離開的？）我不知道，後來我就上救護車被送到台安醫院。
    」等語綦詳（本院卷第四七頁、第四八頁），並據被告於本院審理時供稱：其停
    留肇事現場之時間甚短，且嗣係於不知在場圍觀之人有無呼叫救護車或報警處理
    ，又未待救護車或員警抵達現場前之狀況下，騎車駛離現場等語無訛（本院卷第
    五０頁），參以證人乙○○在被告肇事後，經警前往查訪時，即已表示不願追訴
    被告之過失傷害罪嫌，有臺北市政府警察局中山分局查訪紀錄表一份在卷可佐（
    偵查卷第六頁），衡情證人乙○○自無因事後未獲任何民事損害賠償，進而故意
    ，被告辯稱其於肇事後，曾上前探詢證人乙○○傷勢如何，並詢問有無呼叫救護
    車之必要，並無肇事逃逸情事云云，均係事後推諉卸責之詞，無可採信，是縱被
    告非於肇事後立即駕車逃離現場，確曾短暫停留，惟揆諸前揭立法理由，被告於
    現場停留期間內，明知證人乙○○業因其騎車肇事倒地受傷，亟待救援，仍未當
    場對證人乙○○施以必要扶助、報警或呼叫救護車到場等足以減少肇事死傷之救
    護措施，即在無法確知證人乙○○得否獲得及時適切救護之狀況下，逕行騎車逃
    離現場，亦顯已違上開刑法第一百八十五條之四之肇事逃逸罪之規範意旨甚明。
    至被告在騎車逃離現場後，固有於同日下午六時十五分許，前往臺北市政府警察
    局中山分局備案表示其曾於上開時、地與證人乙○○發生交通事故，有臺北市政
    府警察局中山分局九十三年七月二十六日北市警中分刑字第０九三六三七０八二
    ００號函及函覆之受理各類案件紀錄表、報告書各一份在卷可稽（本院卷第二二
    頁至第二四頁），然此亦僅事涉證人乙○○依法追訴被告之過失傷害罪嫌，以及
    被告有無自首之問題，要與被告上開肇事逃逸罪之構成要件無涉。從而，本件事
    證明確，被告上開肇事逃逸犯行，洵堪認定，應予依法論處。
三、核被告所為，係犯刑法第一百八十五條之四駕駛動力交通工具肇事致人受傷而逃
    逸罪。爰審酌證人乙○○所受上開傷害情形尚屬輕微，被告在肇事後，雖未對證
    人乙○○為任何救助措施，逕行騎車逃離現場，然其情節要與肇事後全然不知被
    害人傷勢如何，有無危及生命之虞，旋即駕車逃離現場，未為任何停留，藉以逃
    避刑責之人，有所差異、所生危害非鉅及犯後雖矢口否認犯行，然仍坦承部分事
    實之態度等一切情狀，量處如主文所示之刑，並諭知易科罰金之折算標準。
四、本件檢察官原聲請以簡易判決處刑，惟經本院認有刑事訴訟法第四百五十一條之
    一第四項但書第三款所定之情形，茲依同法第四百五十二條之規定，改依通常程
    序審理，附此敘明。
本案經檢察官賴淑芬到庭執行職務。
據上論斷，刑事訴訟法第四百五十二條、第二百九十九條第一項前段，刑法第一百八
十五條之四、第四十一條第一項前段，罰金罰鍰提高標準條例第二條，判決如主文。
中　　　華　　　民　　　國　　九十三　　年　　 十一 　　月　　 三十 　　日
                              臺灣臺北地方法院刑事第十五庭
                                  審判長法  官  周祖民
                                        法  官  黃雅君
                                        法  官  吳麗英
右正本證明與原本無異。
如不服本判決應於送達後十日內向本院提出上訴狀。
中　　　華　　　民　　　國　　九十三　　年　　 十一 　　月　　 三十 　　日
                                        書記官  田華仁
附錄本案論罪科刑法條：
刑法第一百八十五條之四：駕駛動力交通工具肇事，致人死傷而逃逸者，處六月以上
                        五年以下有期徒刑。
